臺灣基隆地方法院交通事件裁定　　九十三年度交聲字第一九三、一九四、一九五號
　　移送機關即
　　原處分機關　交通部公路總局臺北區監理所
　　異　議　人
　　即受處分人　甲○○　男　四.
右列受處分人因違反道路交通管理處罰條例案件，對於交通部公路總局臺北區監理所
民國九十三年六月二十一日所為之處分（原處分案號：北監自裁字第駕裁四○─ＺＩ
0000000號、第駕裁四○─ＺＩ0000000號、第駕裁四○─ＺＩ000
0000號），聲明異議，本院裁定如左：
    主　　  文
原處分均撤銷。
    理　　  由
一、原處分意旨略以：異議人即受處分人（下稱異議人）甲○○駕駛其所有之車牌號
    碼Ｔ七─四四○三號自用小客貨車，分別於民國九十一年十月七日上午九時十七
    分、同年十月九日上午七時、九十二年三月十二日上午十時四十一分，行經國道
    三號南向四點九公里處，因時速一百一十公里、一百十四公里、一百零五公里，
    超過該路段限速九十公里，由內政部警政署國道公路警察局員警逕行舉發，為此
    爰依道路交通管理處罰條例第三十三條第一項規定，各裁處罰鍰新臺幣六千元，
    並依同條例第六十三條第一項規定分別記違規點數一點。
二、異議意旨略以：異議人並未接獲原舉發單位所逕行舉發之「舉發違反道路交通管
    理事件通知單」，請提出採證照片及執行器材之合法證照等語。
三、經查：
  (一)異議人駕駛其所有之前揭自用小客貨車，分別於九十一年十月七日上午九時十七
    分、同年十月九日上午七時、九十二年三月十二日上午十時四十分，行經國道三
    號高速公路南向四點九公里處，經科學儀器（雷達測速儀）測速之時速各為一百
    一十公里、一百十四公里及一百零五公里，而該處限速九十公里，分別超速二十
    一公里、二十四公里、十五公里之違規事實，有原舉發單位即內政部警政署國道
    公路警察局九十一年十一月二十二日、九十二年四月十八日公警局交字第ＺＩ0
    000000號、ＺＩ0000000號、ＺＩ0000000號「舉發違反道
    路交通管理事件通知單」（下稱八四六號、○五九號、二○九號舉發通知單）暨
    後附採證照片各一紙附卷為憑，且該雷達測速儀分別於九十年十月十九日、九十
    一年九月二十七日、九十二年九月四日經經濟標準檢驗局檢驗合格，其有效期限
    至九十三年九月三十日，亦有該局電達測速儀檢定合格證書影本三紙在卷可稽，
    故異議人駕駛汽車在高速公路超速行駛之違規事實，應堪認定。惟異議人抗辯其
    並未接獲原舉發單位所逕行舉發之前揭舉發通知單等語，是本案首應予審究者，
    在於原舉發單位所逕行舉發之「舉發違反道路交通管理事件通知單」有無合法送
    達異議人乙節。倘有合法送達，則異議人未於原處分機關裁決前繳納罰鍰，原處
    分機關依違反道路交通管理事件統一裁罰基準及處理細則第二條及基準表之規定
    ，處以最高額罰鍰，即屬適法。惟若未合法送達，原處分機關遽處以最高額罰鍰
    ，即與前揭規定不符而有所違誤，此時應再審究者，係本院將原裁決處分撤銷後
    ，得否依道路交通案件處理辦法第二十條規定自為裁定乙節。
  (二)按對於違反道路交通管理處罰條例之行為，逕行舉發者，應按已查明之資料填註
    車牌號碼、車輛種類、車主姓名或名稱及地址，並於通知單上方空白處加註逕行
    舉發之文字後，由舉發機關送達被通知人，違反道路交通管理事件統一裁罰標準
    及處理細則第十一條第一項第三款定有明文。又處理違反道路交通管理事件，有
    關文書送達之程序，依行政程序法之規定，上開處理細則第五條定有明文。而行
　  政程序法有關送達之規定，其中第七十二條規定「送達，於應受送達人之住居所
    、事務所或營業所為之。但在行政機關辦公處所或他處會晤應受送達人時，得於
    會晤處所為之。對於機關、法人、非法人之團體之代表人或管理人為送達者，應
    向其機關所在地、事務所或營業所行之。但必要時亦得於會晤之處所或其住居所
    行之。應受送達人有就業處所者，亦得向該處所為送達」；第七十三條規定「於
    應送達處所不獲會晤應受送達人時，得將文書付與有辨別事理能力之同居人、受
    僱人或應送達處所之接收郵件人員。前項規定於前項人員與應受送達人在該行政
    程序上利害關係相反者，不適用之。應受送達人或其同居人、受僱人、接收郵件
    人員無正當理由拒絕收領文書時，得將文書留置於應送達處所，以為送達」；第
    七十四條規定「送達，不能依前二條規定為之者，得將文書寄存送達地之地方自
    治或警察機關，並作送達通知書兩份，一份黏貼於應受送達人住居所、事務所、
    營業所或其就業處所門首，另一份交由鄰居轉交或置於該送達處所信箱或其他適
    當位置，以為送達。前項情形，由郵政機關為送達者，得將文書寄存於送達地之
    郵政機關。寄存機關自收受寄存文書之日起，應保存三個月」；第七十八條規定
    「對於當事人之送達，有下列各款情形之一者，行政機關得依申請，准為公示送
    達︰一、應為送達之處所不明者。二、於有治外法權人之住居所或事務所為送達
    而無效者。三、於外國或境外為送達，不能依第八十六條之規定辦理或預知雖依
    該規定辦理而無效者。有前項所列各款之情形而無人為公示送達之申請者，行政
    機關為避免行政程序遲延，認為有必要時，得依職權命為公示送達。當事人變更
    其送達之處所而不向行政機關陳明，致有第一項之情形者，行政機關得依職權命
    為公示送達」。
  (三)次按行政程序法第七十四條「寄存送達」已明定以不能依七十二條、七十三條規
    定為送達者，始得為之。又行政程序法第七十八條第一項第一款規定中所稱「應
    為送達之處所不明」，係指應受送達人之住居所、營業所、事務所或其他應為送
    達之處所全部不明，不能以其他方法為送達者而言（法務部九十年十一月五日法
    九十律字第○三九七一三號函可資參照）。而應受送達人之車籍地址，僅係作為
    應受送達處所之參考，若逕向該車籍地為送達，但招領逾期或應受送達人已遷離
    或不知去向，自應再向戶政機關查明應受送達人之
    受送達人之住居所、營業所、事務所或其他應為送達處所為送達而無人收受，始
    得依行政程序法第七十四條規定為寄存送達；或上開處所全部不明，不能以其他
    方法為送達時，始得依行政程序法第七十八條第一項第一款「應為送達之處所不
    明者」之規定，為公示送達。
  (四)查異議人之
    有個人基本資料查詢結果單在卷可稽，而本件八四六號、○五九號、二○九號舉
　  發通知單及所附採證相片三紙，係經原舉發單位以掛號郵務送達方式，向異議人
    登記之車籍地址即臺北縣淡水鎮○○路一八二巷三弄十六號為送達，前二者因「
    招領逾期」為郵務機關退回原舉發單位，原舉發單位乃於九十二年一月二十八日
    辦理寄存送達；後者因「遷出」而遭郵務單位退回，原舉發單位則於九十三年四
    月三十日辦理公示送達等情，有信封三紙及內政部警政署國道公路警察局第六警
    察隊九十三年九月十日公警六（九）交字第○九三○○○四九九七號函附卷可稽
    ，顯見上開三張舉發通知單並未合法送達於異議人之
    招領逾期或異議人已遷離致未收受之情況下，本可輕易向戶政機關查明異議人之
    序法第七十四及七十八條所定寄存送達及公示送達之要件不符，其所為送達自不
    生送達之效力。本件上開三張舉發通知單既未合法送達於異議人，則原處分機關
    以異議人逾期未繳納罰鍰裁處最高罰鍰，即有未當。異議人以未收到上開三張舉
    發通知單為由提出異議，為有理由，應將原處分予以撤銷。
  (五)末按「交通法庭認為聲明異議有理由或聲明異議雖無理由而原處分不當或違法者
    ，應以裁定將原處分經聲明異議部分撤銷，並自為裁定。但因原處分機關無管轄
    權而撤銷之者，應移送有管轄權之機關」，道路交通案件處理辦法第二十條固定
    有明文。惟本院自為裁定之前提，應以原舉發單位合法送達舉發違反道路交通管
    理事件通知單，而原處分機關之裁決處分有不當或違法之情形而言。本件上開三
    張舉發異議人違規事實之舉發通知單，既未經合法送達於異議人，本院將原處分
    機關對異議人之處分撤銷後，上開三張舉發通知單應重新踐行合法送達程序，始
    能確定異議人應受若干金額之罰鍰，故應由原處分機關查明後另為適當之處理，
    併此敘明。
四、據上論斷，應依道路交通案件處理辦法第二十條，裁定如主文。
中      華      民      國    九十三    年      九      月     三十     日
                                  臺灣基隆地方法院交通法庭
                                      法  官  王　美　婷
右正本證明與原本無異。
對於本件裁定如有不服，應於收受送達後五日內，向本院提出抗告書狀，敘述抗告之
理由，抗告於臺灣高等法院。
                                      書記官  劉  珍  珍
中      華      民      國    九十三    年      九      月     三十     日
